臺灣高等法院民事庭裁定　　　　　　　96年度抗字第1537號
抗　告　人　　甲○○
上列抗告人因返還保證金事件，對於中華民國96年8月3日臺灣桃
園地方法院95年度執字第34601號裁定提起抗告，本件裁定如下
：
    主  文
抗告駁回。
抗告程序費用新台幣壹仟元由抗告人負擔。
    理  由
一、按意思表示之內容有錯誤，或表意人若知其事情即不為意思
    表示者，表意人得將其意思表示撤銷之，但以其錯誤或不知
    事情，非由表意人自己之過失者為限，民法第88條第1項定
    有明文。又拍賣不動產之公告，應記明不動產之所在地、種
    類、實際狀況、占有使用情形及其應記明之事項；如為土地
    ，應載明其坐落地號、地目、面積、地上物或其他使用情形
    ；如為房屋，應載明坐落地號、門牌、房屋構造及型式、層
    別或層數、面積、稅籍號碼，強制執行法第81條第2項第1款
    及辦理強制執行事件應行注意事項第43條第2項前段亦分別
    定有明文。
二、本件抗告人在原執行法院聲明異議意旨略以：伊於民國 (下
    同)96 年7月12日繳交保證金41萬4,000元後，參與原執行法
    院95年度執字第34601號清償債務事件對債務人乙○○所有
    不動產拍賣程序 (下稱系爭拍賣程序)之投標，並經原執行
    法院當場宣布伊為拍定人，而諭知伊於96年7月19日前繳清
    餘款168萬6,000元，惟伊於拍定後至現場查看，始知悉拍定
    之土地即坐落桃園縣大溪鎮○○段739地號土地 (下稱系爭
    土地)，係與第三人共有，且權利僅3/8，而拍定之房屋即門
    牌號碼桃園縣大溪鎮○○路20巷5號 (下稱系爭房屋)，亦僅
    指681建號建物2樓部分，不含1樓建物，另2樓之739建號建
    物並未為保存登記，而原執行法院拍賣公告就系爭土地及房
    屋之記載，使伊誤以為係就系爭土地全部及系爭房屋1、2層
    樓房全部予以拍賣，是伊所為投標之意思表示內容乃係出於
    錯誤，爰於96年7月17日具狀聲明異議，撤銷上開投標之意
    思表示，並聲請返還已繳交之保證金41萬4,000元云云。
三、惟查原執行法院係於96年6月11日以桃院木執95年執八字第
    34601號公告拍賣債務人乙○○所有系爭房地，依公告附表
    所示，系爭土地部分係記載：「地目：建；面積：143平方
    公尺；權利範圍：8分之3」，已明白標示拍賣之系爭土地權
    利範圍僅為應有部分3/8；而系爭房屋部分共分2筆，其中編
    號1部分，係記載：「建號：681；建物門牌：桃園縣大溪鎮
    ○○路20巷5號『2樓』；建築式樣主要建築材料及房屋層數
    ：住家用二層樓房加強磚造；樓層面積合計：二層85.13平
    方公尺，合計85.13平方公尺；權利範圍：全部」，亦已明
    確標示拍賣之681建號建物僅限於2樓部分；至其中編號2部
    分，雖記載：「建號：739；建物門牌：桃園縣大溪鎮○○
    路20巷5號『2樓』；建築式樣主要建築材料及房屋層數：住
    家用、二層樓房鋼筋混凝土造；附屬建物主要建築材料及用
    途：屋頂突出物2.45平方公尺；權利範圍全部」，惟已於備
    考欄載明「未保存登記建物」，並於下方之備註欄第5點加
    註：「第739號建物係未辦第一次所有權登記之增建物」(見
    原執行卷66、67頁)，亦顯已清楚揭示上開編號2之建物並未
    辦畢保存登記，經核與強制執行法第81條第2項第1款及辦理
    強制執行事件應行注意事項第43條第2項前段之規定相符。
    原執行法院所揭示之上開拍賣公告附表，既與拍賣標的物之
    種類、範圍及現況均相符合，並無錯誤，則抗告人自己因未
    辨明拍賣公告之內容，致誤認拍賣標的物為系爭房地全部並
    均已辦畢保存登記，顯係由於其自己之過失所致，依上開說
    明，尚不得依民法第88條第1項規定，撤銷其拍定之意思表
    示。從而，原執行法院認抗告人所為撤銷其拍定之意思表示
    ，並聲請返還已繳交之保證金41萬4,000元為無理由，因而
    裁定駁回抗告人所為之聲明異議，所持理由雖與本院不同，
    但其結果並無二致，仍應維持。
四、雖抗告意旨另以：拍賣公告就系爭房屋之其中部分記載係記
    載為：「681建號、住家用二層樓房加強磚造」、「建號739
    、住家用、二層樓房鋼筋混凝土造」，依一般社會通念，「
    二層」均認為係包含1、2層樓建物在內云云。惟經核上開拍
    賣公告就系爭房屋之建物門牌部分，既已標明為桃園縣大溪
    鎮○○路20巷5號『2樓』，應足以使人認定其拍賣之範圍僅
    為『2樓』一層。況經衡酌上開拍賣公告早在96年6月11日即
    經原執行法院公告周知，而抗告人復自認伊於拍定後至現場
    查看即發現認知錯誤，足見抗告人自系爭房屋之外觀，即可
    輕易識別系爭房屋之拍賣範圍僅為該房屋第2層部分，則抗
    告人於96年7月12日進行投標前，既有長達一個月時間得以
    前往系爭房屋現址查看，以避免發生誤認，惟抗告人竟捨此
    而不為，即貿然投標，亦應屬自己之過失所致。是抗告人仍
    執前詞指摘原裁定不當，聲明廢棄，應認為無理由。
五、爰依強制執行法第30條之1、民事訴訟法第495條之1第1項、
    第449條第2項、第95條、第78條，裁定如主文。
中　　華　　民　　國　　96　　年　　 10 　 月　　4 　 日
                    民事第六庭
                        審判長法　官  林鄉城
　　　　　　　  　　　　      法　官　楊豐卿
　　　　　　　　  　　　      法　官　許紋華
正本係照原本作成。
不得再抗告。
中　　華　　民　　國　　96　　年　　 10 　 月　　5 　 日
　　　　　　　　　　　　　　　書記官  潘大鵬
